【裁判字號】    89,訴,894
【裁判日期】    891003
【裁判案由】    業務過失致死等
【裁判全文】
臺灣桃園地方法院刑事判決                          八十九年度訴字第八九四號
    公  訴  人  臺灣桃園地方法院檢察署檢察官
    被      告  乙○○
右列被告因業務過失致死案件，經檢察官提起公訴（八十九年度偵字第四六六五號）
，本院判決如左：
    主  文
乙○○從事業務之人，因業務上之過失致人於死，處有期徒刑陸月，緩刑參年。
    事  實
一、乙○○從事模板組裝承包工程之事業，為從事業務之人；另僱用他人為其工作，
    亦屬勞工安全衛生法第二條第二項所定之雇主。其於民國八十五年四月十日僱用
    陳選洋在桃園縣中壢市○○○街與福星六街街口「福星報喜大樓」新建工程工地
    從事模板組裝工作，原應注意雇主僱用勞工於二公尺以上高度之屋頂、開口部分
    等場所從事作業，應於該處設置護欄或護蓋等防護設備，或使掛有安全帶等，以
    避免勞工在高處工作時發生墜落之危險。竟疏未注意設置上開防護措施或使勞工
    配掛安全帶，且依當時情形並無不能注意情事，即令陳選洋上至工地建物三樓頂
    外牆施工架上從事女兒牆模板組立，致陳選洋於是日十一時十分許工作中不慎跌
    落至十公尺高度下方之混凝土地面，受有頭部外傷及腦挫傷，送醫急救仍不治死
    亡。
二、案經桃園縣警察局中壢分局報請臺灣桃園地方法院檢察署檢察官相驗後自動檢舉
    偵查起訴。
        理  由
一、訊據被告乙○○對於右揭犯罪事實坦承不諱，核與證人即當時亦在現場工作之被
    害人陳選洋配偶甲○○證述情節相符，並有現場相片三幀附卷可稽。又被害人陳
    選洋確因於該工地墜落受有頭部外傷、顱內出血、顱骨骨折及腦挫傷等傷害送醫
    不治死亡之事實，亦經檢察官會同檢驗員相驗屬實，有天祥醫院診斷證明書、勘
    驗筆錄、相驗屍體證明書、驗斷書各一份及相驗相片六幀在卷可憑。按雇主應有
    符合標準之必要安全設備以防止有墜落之虞之作業埸所所引起之危害，此於勞工
    安全衛生法第五條第一項第五款定有明文，而所謂必要之安全設備，係指營造安
    全衛生設置標準第十條所定之：「雇主僱用勞工於二公尺以上高度之屋頂、開口
    部分、階梯、坡道、工作台等場所從事作業，應於該處設置護欄或護蓋等防護設
    備。但如使勞工佩掛有安全帶等而無墜落之虞者，不在此限」。被告係上開工地
    板模組立工程之雇主，且為從事此項業務之人，其僱用被害人陳選洋從事建築工
    地之模板組立工作時，自應注意遵守前揭規定，其違反前揭規定，疏未設置上開
    必要安全設備，率令被害人陳選洋在上開高度十公尺建物外牆施工架有墜落危險
    之工作埸所工作，致被害人陳選洋墜落至地面因而傷重不治死亡，其有過失甚明
    ，且其過失行為與被害人陳選洋之死亡復有相當因果關係。再本件經台灣省政府
    勞工處北區勞工檢查所實施職業災害檢查結果，就被害人陳選洋死亡原因亦同本
    院前開認定，有該所八十五年六月十四日八十五北檢四字第九九０六號函暨所附
    職業災害檢查報告書一份附卷可按。上開職業災害檢查報告雖以被告上包志鑫營
    造有限公司（下稱志鑫公司）有指揮、監督之權，認定志鑫公司為雇主云云，然
    按事業單位以其事業招人承攬時，其承攬人就承攬部分負本法所定雇主之責任，
    勞工安全衛生法第十六前段規定甚明。本件被告雖僅承攬上開工地建物模板組立
    工程，然其使勞工在高處外牆工作，就被害人陳選洋有墜落之虞自難推稱不知，
    依其承攬工程性質，其至少應提供安全帶以確保勞工工作安全，是被害人陳選洋
    墜落死亡之咎，顯在被告輕忽其承攬部分所應遵守勞工安全法規所定必須提供勞
    工必要安全設備之範圍，揆之上開規定，其就本件職業災害亦須負勞工安全衛生
    法所定雇主責任至明。綜上，本案事證明確，被告犯行堪以認定，應予依法論科
    。
二、核被告所為係違反勞工安全衛生法第五條第一項之規定，致生同法第二十八條第
    二項第一款發生死亡災害，應依同法第三十一條第一項論處，被告並犯刑法第二
    百七十六條第二項之業務過失致死罪，被告係一行為觸犯前開二罪，為想像競合
    犯，應依刑法第五十五條規定，從一重之業務過失致死罪處斷。爰審酌被告過失
    程度、所生損害、犯後坦認犯罪且已與被害人家屬達成和解，業據被害人配偶甲
    ○○陳述在卷，並有和解書一紙可憑等一切情狀，量處如主文所示之刑。末查，
    被告前未曾受有期徒刑以上刑之宣告，有台灣高等法院被告全國前案紀錄表一紙
    附卷可憑，被告因一時疏忽致罹罪章，於犯罪後即與被害人家屬達成民事和解，
    其經此教訓，當能知所謹慎而無再犯之虞，本院認前開所宣示之刑，以暫不執行
    為當，爰併宣告緩刑三年，以啟自新。
據上論斷，應依刑事訴訟法第二百九十九條第一項前段，勞工安全衛生法第三十一條
第一項，刑法第二百七十六條第二項、第五十五條、第七十四條第一款，罰金罰鍰提
高標準條例第一條前段，判決如主文。
本案經檢察官張春暉到庭執行職務。
中      華      民      國    八十九    年      十      月      三      日
                                臺灣桃園地方法院刑事第一庭
                                    法  官  熊  祥  雲
右正本證明與原本無異。
如不服本判決，應於判決送達後十日內向本院提出上訴狀( 應附繕本 )，上訴於
臺灣高等法院。
                                    書記官  沈  秀  珍
中      華      民      國     八十九    年      十      月      六      ?
附錄本判決論罪科刑依據之法條：
刑法第二百七十六條
因過失致人於死者，處二年以下有期徒刑、拘役或二千元（現已提高十倍為
二萬元）以下罰金。
從事業務之人，因業務上之過失犯前項之罪者，處五年以下有期徒刑或拘役
得併科三仟元（現已提高十倍為三萬元）以下罰金。
勞工安全衛生法第三十一條
違反第五條第一項或第八條第一項之規定，致發生第二十八條第二項第一款之職業災
害者，處三年以下有期徒刑、拘役或科或併科新台幣十五萬元以下罰金。
法人犯前項之罪者，除處罰其負責人外，對該法人亦科以前項之罰金。


司法院資訊處製作；財團法人民間司法改革基金會備份。
